臺灣高等法院刑事判決　　　　　　　　　　　　　　九十年度上訴字第二二六號
　　上　訴　人
　　即　被　告　丙○○
　　選任辯護人　林映廷
　　　　　　　　周慧貞律師
右上訴人因違反槍砲彈藥刀械管制條例等案件，不服臺灣宜蘭地方法院九十年度訴字
第一二０號，中華民國九十年四月二十四日第一審判決（起訴案號：臺灣宜蘭地方法
院檢察署九十年度偵字第七二四號）提起上訴，本院判決如左：
    主  文
原判決關於丙○○部分撤銷。
丙○○未經許可，寄藏手槍，處有期徒刑伍年，併科罰金新臺幣拾萬元，罰金如易服
勞役，以銀元佰元即新臺幣玖佰元折算壹日，扣案制式貝瑞塔九二手槍壹枝（槍枝
管制編號0000000000）沒收。又共同以非法方法剝奪人之行動自由，處有
期徒刑參月。應執行有期徒刑伍年貳月，併科罰金新臺幣拾萬元，罰金如易服勞役，
以銀元佰元即新臺幣玖佰元折算壹日，扣案制式貝瑞塔九二手槍壹枝（槍枝管制編
號0000000000）沒收。
    事  實
一、丙○○於民國八十八年間某日，未經主管機關同意，即在宜蘭縣宜蘭市區某處，
    為友人黃俊傑（已亡故）收寄保管黃俊傑所持有，具殺傷力之制式貝瑞塔九二手
    槍一支（槍枝管制編號0000000000）及制式子彈七顆，並將上開制式
    槍彈藏放在其位於宜蘭縣頭城鎮○○路七十七號住處。嗣丙○○於九十年一月間
    ，在宜蘭縣羅東鎮金鶴ＫＴＶ飲酒時，因與酒醉走錯包廂之丁○○發生口角，其
    後遭丁○○及其友人毆打。丙○○對此心有不甘，亟欲報復，竟於探訪得知丁○○之身分及經常出入場所之相關訊息後，另行起意，於同年二月十八日晚間，持
    為黃俊傑寄藏之上開制式槍彈，駕駛其所有車牌號碼ＢＦ─八八九九號自用小客
    車搭載對羅東鎮地形較為熟稔之友人乙○○（原名林宏杰，業經臺灣宜蘭地方法
    院判處有期徒刑一年十月，併科罰金新台幣八萬元，緩刑四年確定），前往尋查
    丁○○。於當日二十三時二十分許，其等二人在宜蘭縣羅東鎮○○路二八九號前
    發現丁○○，丙○○及乙○○旋即共同基於妨害自由之犯意聯絡，下車予以攔阻
    ，丁○○見狀逃逸，丙○○竟持前揭制式貝瑞塔九二手槍對空鳴槍三次，並夥同
    乙○○追趕丁○○，而於以強制力壓制丁○○後，由丙○○單獨基於傷害之犯意
    ，持槍朝丁○○大腿部射擊子彈一發，造成丁○○受有左臀部約一公分直徑傷口
    ，左大腿約二×一公分傷口之傷害（傷害部分未據告訴）。嗣丙○○、乙○○再
    將行動力減退之丁○○強行押入丙○○所有之右揭自用小客車，駛向宜蘭縣礁溪
    鄉五峰旗瀑布方向，以強暴方法剝奪丁○○之行動自由，且在車內分別動手毆打
    丁○○（傷害部分未據告訴）。待車行至宜蘭縣礁溪鄉五峰旗瀑布附近，其等二
    人因見丁○○血流不止，恐有死亡之虞，始於翌日（即同月十九日）凌晨二時許
    ，在路旁攔下計程車並交付新臺幣一千元，委請計程車駕駛將丁○○送往宜蘭縣
    羅東鎮羅東博愛醫院救治，計丁○○被剝奪行動自由歷時約二個小時餘。嗣警方
    由丁○○處得知係綽號「蟑螂」之丙○○夥同年籍姓名不詳之人所為，於查獲丙○○前，丙○○則與乙○○共同攜帶上開制式貝瑞塔九二左輪手槍一支及制式子
    彈三顆主動到案。警方則另在案發現場查扣彈殼四顆。
二、案經宜蘭縣警察局羅東分局報告臺灣宜蘭地方法院檢察署檢察官偵查起訴。
    理  由
一、右揭上訴人即被告丙○○寄藏制式貝瑞塔手槍一支與制式子彈七顆，及為細故而
    與乙○○共同另行持上開槍彈，傷害被害人丁○○（傷害部分未據告訴）及剝奪
    被害人丁○○行動自由等事實，業據被告迭自警訊至偵審中供承不諱（見警訊卷
    第一、二頁，偵查卷第六、七頁，原審卷第一七、一八頁，本院卷第三三至三五
    頁），核與被害人丁○○於警訊中陳述被槍傷及妨害自由之情節相符一致（見警
    訊卷第六、七頁），亦與共犯乙○○歷次於偵審中所供述犯案情節相符（見警訊
    卷第四、五頁，偵查卷第八頁，原審卷第三六頁），復有載明被害人受有如事實
    欄所載傷情之羅東博愛醫院出具之驗傷診斷書一紙及被告所有車號ＢＦ—八八九
    九號自小客車照片二張在卷（見警訊卷第一０、一二頁）可佐。又被告與乙○○
    共同報繳之制式貝瑞塔九二手槍一支及子彈三顆，經送內政部警政署刑事警察局
    鑑定結果：一、送鑑制式貝瑞塔九二手槍一支，認係貝瑞塔美國廠ＭＯＤ．９２
    ＦＳ口徑９ｍｍ制式半自動手槍，槍管內具六條右旋來復線，槍號為ＢＥＲ００
    ７３０５，機械性能良好，具殺傷力。二、送鑑制式子彈三顆，則均係口徑９ｍ
    ｍ制式子彈，經試射均可供前揭手槍裝填發射，亦具殺傷力。三、扣案彈殼四顆
    ，均認係以擊發之口徑９ｍｍ制式子彈彈殼，經與上述手槍試射彈殼比對結果，
    其底紋痕特徵均相吻合，認係上述制式貝瑞塔九二手槍所擊發等語，此有該局九
    十年三月十五日刑鑑字第二六二三０號鑑驗通知書一紙存卷（見第七二四號偵查
    卷第二六頁）足參。總上各情，被告丙○○寄藏制式貝瑞塔九二手槍一支及制式
    子彈七顆，嗣另行起意，而與乙○○共同持有上開制式貝瑞塔九二手槍、制式子
    彈，並用以剝奪被害人丁○○行動自由之犯行，事證至臻明確，犯行均堪認定，
    應予依法論科。
二、又被告丙○○雖以：其係主動到案，應為自首等語置辯。然查：
(一)、按刑法第六十二條前段規定之自首，乃以對於未發覺之罪投案而受裁判為要件，
    如案已發覺，則被告縱有投案陳述自己犯罪之事實，亦祇可謂為自白，不能認為
    自首。而所謂之發覺，係指該管公務員已知犯罪事實並知犯罪人之為何人而言。
    但並非以有偵查犯罪權責之機關或人員確知其人犯罪無誤為必要；如有確切之根
    據因而對犯人發生合理之懷疑，即足當之。申言之，自首須對於未發覺之罪為之
    而受裁判者始克當之。所謂未發覺，乃指犯罪事實未為有偵查犯罪職權之公務員
    所發覺，或犯罪事實雖已發覺，而犯人為誰尚不知者而言。而所謂之發覺犯罪事
    實，祇須有偵查犯罪職權之公務員，已知該犯罪事實之梗概，尚無庸確知其人犯
    罪無誤或業已確知犯罪事實之真實內容為必要，祇須有確切之根據，對其發生嫌
    疑，將之列為偵查之對象，即得謂為已發覺，最高法院二十年度上字第一七二一
    號、二十六年度上字第四八四號、七十二年台上六四一號判例，及最高法院八十
    六年度臺上字第一一三三號、八十八年度臺上字第五九二七號、八十九年度臺上
    字第一一０號判決可資參照。
(二)、據證人即宜蘭縣羅東警察分局刑事組偵查員甲○○於偵查中到庭證稱：在丙○○
    投案前一、二小時，經勤務中心電話通知得知丁○○送醫急救，再由丁○○口中
    得悉其中一人綽號「蟑螂」，且在其等二人到案前，業已知悉綽號「蟑螂」之人
    乃丙○○等語（見第七二四號偵查卷第二四頁反面），及於本院調查時結證稱：
    「我們最先只知道是一個『蟑螂』犯的，我們是先有調出前科資料看，知道丙○○的綽號是『蟑螂』，但還是無法確定是丙○○所犯，是他自己到組裡來說明時
    ，我們才確定是他所犯，之前我們只是懷疑，不敢百分之百確認。」、「我們已
    經把他（指被告）列入偵查對象，不敢確認，還在調查階段，被告就出來承認犯
    罪。」等語（見本院卷第五０、一一０頁），而被告於警訊時亦供稱：「事後聯
    絡朋友知道警察在找我，並且勸我要出面投案，我考慮了很久才決定與林宏杰一
    起出面投案。」等語（見警訊卷第二頁正面）。準此，刑事組偵查員即證人甲○○在被告主動投案之前，已由被害人丁○○處得知本件犯罪事實之梗概及係一名
    綽號「蟑螂」者所犯，而懷疑本案係被告所為，並進而查詢被告之前科資料，從
    而，甲○○懷疑本件係被告所犯，並將之列入偵查對象，係因有「被害人丁○○
    受有槍傷之事實」及「被害人丁○○之親自供述」之確切根據，而非僅是憑空臆
    測，是佐以首揭判例、判決意旨及說明，宜蘭縣警察局羅東分局承辦員警在被告
    主動投案前，已知悉本件犯罪事實，並有確切之根據對被告發生合理之懷疑，已
    將之列為偵查追緝之對象，而調閱被告之前科資料，職是，前述所稱之「發覺」
    ，既不以偵查機關確認被告係犯罪行為人無誤為必要，即難謂在被告丙○○主動
    到案前，有偵查犯罪職權之公務員尚未知悉本件犯罪行為人為何人。至於本件是
    否調閱被告口卡及是否將口卡提示被害人指認？均不影響刑事偵查員甲○○已根
    據被害人供述等資料，對被告產生合理之懷疑，並將被告列為偵查對象之事實。
    總上所述，本件依被告前開所供及證人甲○○所證，足認被告丙○○所辯：其應
    係自首等語，尚難憑採。
三、按寄藏與持有，均係將物置於自己實力支配之下，僅寄藏必先有他人之持有行為
    ，而後始為之受寄代藏而已，故寄藏之受人委託代為保管，其保管之本身，亦屬
    持有，是槍砲彈藥刀械管制條例第七條第四項、第十二條第四項雖將「持有」與
    「寄藏」為分別之處罰規定，則單純之「持有」，固不包括「寄藏」，但「寄藏
    」之受人委託代為保管，其保管之本身所為之「持有」，既係「寄藏」之當然結
    果，法律上自宜僅就「寄藏」行為為包括之評價，不應另就「持有」予以論罪。
    申言之，槍砲彈藥刀械管制條例上規定之「持有」與「寄藏」二種行為，固均為
    將物品置於自己實力支配之下。然前者乃指為自己管領之目的，將物品移入自己
    實力支配之下；後者則係以為他人管領之目的，將物品移入自己實力支配之下之
    意，其態樣、要件並不儘相同，最高法院七十四年度臺上字第三四００號判例及
    八十二年度臺上字第一二九三號判決可資參酌。是核被告丙○○未經主管機關許
    可，即受友人黃俊傑之託，同意為之受寄代藏右揭制式貝瑞塔九二手槍一支、子
    彈七顆，並夥同乙○○剝奪被害人丁○○之行動自由，所為係違反槍砲彈藥刀械
    管制條例第七條第四項未經許可寄藏手槍罪、同條例第十二條第四項未經許可寄
    藏子彈罪，及刑法第三百零二條第一項剝奪他人行動自由罪。被告與乙○○就右
    揭妨害自由部分犯行，顯具犯意聯絡及行為分擔，應為共同正犯。又被告丙○○
    以一寄藏之行為，同時觸犯前開槍砲彈藥刀械管制條例第七條第四項寄藏手槍及
    及同條例第十二條第四項寄藏子彈罪名，為想像競合犯，應從一重之未經許可寄
    藏手槍罪處斷。又被告於八十八年間為友人寄藏前述制式手槍及子彈，嗣於九十
    年一月間因與被害人發生糾紛，始於同年二月十八日決意持前述槍彈找被害人報
    復，是其所犯上開未經許可寄藏手槍罪與刑法第三百零二條第一項之剝奪他人行
    動自由罪間，犯意各別，行為不同，應分論併罰，公訴人認上開二罪間，有方法
    結果之牽連關係，容有誤會。至被告雖主動前往投案，惟有偵查犯罪職權之機關
    即宜蘭縣警察局羅東分局承辦員警在其到案前，業已掌握其犯罪嫌疑及涉案情節
    ，已如前述，本院尚難依刑法第六十二條或槍砲彈藥刀械管制條例第十八條第一
    項自首之規定予以減輕其刑；又其雖於警訊及偵審中自白犯行不諱，且詳予供述
    其受寄藏放之制式貝瑞塔九二手槍、子彈之來源為友人黃俊傑，然在黃俊傑（於
    被告投案前之八十八年間即已死亡，見警訊卷第一五頁）尚未因而查獲前，其所
    為仍難謂與槍砲彈藥刀械管制條例第十八條第四項「犯本條例之罪，於偵查或審
    判中自白，並供述全部槍砲、彈藥、刀械之來源及去向，因而查獲或因而防止重
    大危害治安事件之發生者，減輕或免除其刑。」之規定有所契合，故無減輕刑罰
    事由可資適用，均併此敘明。
四、原審以被告犯行明確，予以論罪科刑，固非無據，但被告所犯槍砲彈藥刀械管制
    條例第七條第四項未經許可寄藏手槍罪與刑法第三百零二條第一項之剝奪他人行
    動自由罪間，犯意各別，行為不同，應分論併罰，原審認有方法結果之牽連關係
    ，而從一重處斷，即有未洽，且被告持槍前往壓制被害人之時間，係在九十年二
    月十八日晚間，原審誤認為同年一月十八日，亦有未合。是被告上訴意旨辯稱符
    合自首要件，固無理由，然原審既有前開可議之處，仍應由本院將原判決關於被
    告部分撤銷改判。爰審酌被告於槍枝氾濫之際，猶受託寄藏殺傷力、功能、精密
    度、品質均較改造槍械強大之制式槍彈，嚴重危害社會善良風氣及治安防衛體系
    ，更僅因細故憤而攜槍報復，率然擊發四顆子彈，全然無視國家公權力之存在，
    亦對被害人身體自由法益之侵害甚鉅，情節非輕，犯行匪淺，本應重罰，惟念其
    犯後迅即將被害人送醫急救，堪見良知未泯，犯後亦主動攜帶槍彈投案說明，接
    受刑罰之追訴、裁判，態度良好，可見確係一時失慮方鑄大錯，已見悔意；再併
    究其整體之犯罪動機、手段、目的、所生損害、素行等一切情狀，爰酌情分別量
    處如主文第二項所示之刑，並定其應執行之刑，且就其所處罰金刑部分，併予諭
    知易服勞役折算之標準，以示懲儆。扣案制式貝瑞塔九二手槍一支（槍枝管制編
    號0000000000）係屬違禁物，應依刑法第三十八條第一項第一款予以
    沒收，而扣案制式子彈三顆，均於送鑑試射時滅失，所餘之彈殼與現場扣案彈殼
    四顆，均非屬違禁物，故不予宣告沒收，附此記明。
五、按修正前槍砲彈藥刀械管制條例第十九條第一項：「犯第七條、第八條、第十條
    、第十一條、第十二條第一項至第三項、第十三條第一項至第三項之罪，經判處
    有期徒刑者，應於刑之執行完畢或赦免後，令入勞動場所，強制工作，其期間為
    三年。」之規定，業於九十年十一月十四日經總統公布刪除，並於同年月十六日
    生效，故本院無從依前開規定諭知強制工作，併此敘明。
據上論結，應依刑事訴訟法第三百六十九條第一項前段、第三百六十四條、第二百九
十九條第一項前段，槍砲彈藥刀械管制條例第七條第四項、第十二條第四項，刑法第
十一條前段、第二十八條、第三百零二條第一項、第五十五條、第五十一條第五款、
第四十二條第二項、第三十八條第一項第一款，罰金罰鍰提高標準條例第一條前段、
第二條，現行法規所定貨幣單位折算新臺幣條例第二條，判決如主文。
本案經檢察官張秋雲到庭執行職務。
中      華      民      國      九十一      年      三      月   十二   日
                              臺灣高等法院刑事第四庭
                                  審判長法  官  蔡  永  昌
                                        法  官  周  煙  平
                                        法  官  徐  昌  錦
右正本證明與原本無異。
如不服本判決應於收受送達後十日內向本院提出上訴書狀，其未敘述上訴之理由者並
得於提起上訴後十日內向本院補提理由書（均須按他造當事人之人數附繕本）。
                        書記官  吳  金  來
中      華      民      國    九十一    年     三       月     十四     日
附錄    本判決論罪科刑法條：
槍砲彈藥刀械管制條例第七條
未經許可，製造、販賣或運輸火砲、肩射武器、機關槍、衝鋒槍、卡柄槍
、自動步槍、普通步槍、馬槍、手槍或各類砲彈、炸彈、爆裂物者，處死
刑、無期徒刑或七年以上有期徒刑；處徒刑者，併科新台幣三千萬元以下
罰金。
未經許可，轉讓、出租或出借前項所列槍砲、彈藥者，處無期徒刑或五年
以上有期徒刑，併科新台幣一千萬元以下罰金。
意圖供自己或他人犯罪之用，而犯前二項之罪者，處死刑或無期徒刑；處
徒刑者，併科新台幣五千萬元以下罰金。
未經許可，持有、寄藏或意圖販賣而陳列第一項所列槍砲、彈藥者，處五
年以上有期徒刑，併科新台幣一千萬元以下罰金。
第一項至第三項之未遂犯罰之。
刑法第三百零二條第一項
私行拘禁或以其他非法方法，剝奪人之行動自由者，處五年以下有期徒刑
、拘役或三百元以下罰金。
